【裁判字號】    97,交聲,1538
【裁判日期】    970731
【裁判案由】    交管條例聲異
【裁判全文】
臺灣板橋地方法院交通事件裁定       97年度交聲字第1538號
原處分機關  交通部公路總局臺北區監理所
異  議  人  甲○○
即受處分人
上列異議人即受處分人因違反道路交通管理處罰條例案件，對於
交通部公路總局臺北區監理所民國97年6 月4 日所為北監自裁字
裁40-Z1B004926號所為之裁決處分，聲明異議，本院裁定如下：
    主  文
異議駁回。
    理  由
一、異議意旨略以：異議人於民國97年4 月10日下午3 時許，駕
    駛車號V6-6058 號自用小客車，行駛北上高速公路61公里處
    被公路警察攔下車，當時我右手握著方向盤，左手擺在車窗
    邊，手掌放在臉頰上在開車行駛中，警察先生誤以為我在講
    行動電話，把我攔下車開舉發單，當時我不承拒簽姓名，因
    本人確實未使用行動電話而被警察先生冤枉，心裡很不甘心
    ，故以書面向有關單位申訴聲明異議，請求撤銷原處分云云
    。
二、按汽車駕駛人於行駛道路時，使用手持式行動電話進行撥接
    或通話者，處新臺幣3 千元罰鍰，道路交通管理處罰條例第
    31條之1 第1 項定有明文。
三、經查：
（一）本件異議人即受處分人甲○○駕駛車號V6-6058 號自用小
      客車，於97年4 月10日14時56分許，行經國道1 號公路北
      上61.2公里處，因「駕車行駛中以手持行動電話方式進行
      通話」違規行為，經內政部警政署國道公路警察局第一警
      察隊泰山分隊員警當場依道路交通管理處罰條例第31條之
      1 第1 項規定，以內政部警政署國道公路警察局97年4 月
      10日公警局交字第Z1B004926 號舉發違反道路交通管理事
      件通知單予以舉發，通知受處分人應於97年4 月25日前到
      案，有該舉發通知單影本1 紙在卷，異議人不服，原舉發
      機關內政部警政署國道公路警察局第一警察隊於97年5 月
      21日以公警一交字第0970171506號函，敘明舉發異議人違
      規之經過及舉發依據，嗣交通部公路總局臺北區監理所因
      異議人聲明不服，乃於97年6 月4 日以北監自裁字裁40-Z
      1B004926號對異議人為裁決處分，就異議人「汽車駕駛人
      於行駛道路時使用手持式行動電話通話」之交通違規行為
      ，裁處異議人罰鍰新臺幣（下同）3000元。」有卷附上開
      函文影本及裁決書各1 份為佐。
（二）異議人雖仍執前詞置辯，惟經本院傳喚執行舉發之員警黃
      昱維針對異議人「駕車行駛中以手持行動電話方式進行通
      話」交通違規事件到庭作證，黃昱維於本院調查時具結證
      稱：「（審判長問：你當時所見異議人違規情形如何？）
      我當時與小隊長戴家財開巡邏車在高速公路上，我們在中
      線車道，在六一點二北上的地方，我們在他的車左邊，當
      時我們和他的車併行，看到他左手拿手機講話，我開車超
      過他變換車道到外側，我怕是看錯，我頭往左後方再行確
      認一次，看到他還在講手機，我們才攔車作舉發的動作。
      （審判長問：你看到他的時候，有看到他的嘴巴在動？）
      我確定有。（審判長問：當時你有無看到他的手機？）我
      有看到他拿手機。（審判長問：有無看到手機外觀、顏色
      等特徵？）沒有很清楚。（審判長問：攔下後，有無確認
      他有無手機？）我們攔下後，有確認他的手機放在駕駛座
      右邊。（審判長問：手機是否放在他的褲子口袋？）不是
      。（審判長問：你攔下後，異議人如何說？）他說他沒有
      打手機，他沒有多說什麼。（審判長問：當時巡邏車是你
      駕駛？）是，戴家財坐在我的右邊。（審判長問：戴家財
      有無看到異議人違規情形？）有，我們兩人同車，一起看
      到的。（審判長問：你在開車如何看？）當時天氣很好，
      他的車沒有貼隔熱紙，看得很清楚。（審判長問：戴家財
      有無跟你討論到異議人違規？）是我先看到，我跟戴家財
      說，他才看，他看了後也說異議人有講手機。（審判長問
      ：你前後看到他講手機時間有多長？）約十至二十秒。（
      審判長問：對異議人當時手機外觀完全沒有印象？）沒有
      印象。（審判長問：你看到異議人左手扶在臉頰？有看到
      他的手上拿著手機？）是。我有看到他拿手機。」（見本
      院97年7 月25日訊問筆錄）。
（三）觀證人乙○○○○對於異議人有關本案「駕車行駛中以手
      持行動電話方式進行通話」之違規過程指述詳實，交通警
      察掣單舉發違反道路交通管理處罰條例所列之違規事實，
      本質上為行政處分，係公務員基於職務上之權力，依法就
      特定之具體事件所為之具公法上效果之單方行政行為，基
      於公務員為公法上行為具有公信力之原則，該行政處分當
      可被推定為真正，本此公信原則，立法者乃賦予行政機關
      制定違反道路交通事件統一裁罰標準及處理細則，使執勤
      警員得當機處分以達其維護交通秩序、安全之行政目的，
      是員警就所見之違規情形，於法令規定範圍內為逕行舉發
      之處置，在無反證之情況下，自可信為真實。再者，員警
      除依法舉發外，更願到庭具結接受詢問，而其與異議人素
      不相識，其僅依法執行執務，衡情更無故為虛偽指證而甘
      冒偽證重罪之必要，員警指證異議人有上述之駕車行駛中
      以手持行動電話方式進行通話之事實，應可採信。
四、據上所析，本件異議人前開違規事證已足堪認定，原處分機
    關援引道路交通管理處罰條例第31條之1 第1 項之規定，裁
    處異議人罰鍰3 千元，並無違誤或不當，本件異議為無理由
    ，應予駁回。
據上論斷，應依道路交通案件處理辦法第19條，裁定如主文。
中    華    民    國    97    年    7     月    31    日
                  交通法庭    法  官  陳恆寬
上列正本證明與原本無異。
如不服本裁定，應於裁定送達後五日內敘明抗告理由，向本院提
出抗告狀。
                              書記官  張惠芳
中    華    民    國    97    年    8     月    5     日


司法院資訊處製作；財團法人民間司法改革基金會備份。
